【裁判字號】    99,訴,1527
【裁判日期】    991227
【裁判案由】    違反毒品危害防制條例
【裁判全文】
臺灣彰化地方法院刑事判決              99年度訴字第1527號
公  訴  人  臺灣彰化地方法院檢察署檢察官
被      告  鄭文煌
上列被告因違反毒品危害防制條例案件，經檢察官提起公訴（99
年度毒偵字第2030號），本院以簡式審判程序判決如下：
    主    文
鄭文煌施用第一級毒品，累犯，處有期徒刑壹年。
    犯罪事實
一、鄭文煌前於民國90年間因施用毒品案件，經依法院裁定送
    入觀察勒戒處所觀察勒戒，經評定認無繼續施用毒品傾向後
    ，於90年2月5日釋放，並由臺灣彰化地方法院檢察署檢察官
    以90年度毒偵緝字第44、45、46號、90年度偵緝字第34號為
    不起訴處分確定。90年間因施用毒品案件，經依法院裁定
    送入觀察勒戒處所觀察勒戒後，經評定認有繼續施用毒品傾
    向，再依法院裁定送入戒治處所施以強制戒治，於91年8月
    8日執行完畢翌日出監，並經本院以90年度易字第1425號判
    決判處有期徒刑5月確定。另因竊盜等案件，分別經本院以
    90年度易字第487號判決、90年度易字第788號判決判處有期
    徒刑7月、8月確定，後與前開案件並經本院以91年度聲字第
    1556號裁定定應執行刑為有期徒刑1年6月確定，入監執行後
    於93年1月2日縮刑期滿執行完畢。95年間因施用毒品案件
    ，經本院以95年度易字第65號判決判處有期徒刑7月確定，
    入監執行後於96年4月11日縮刑期滿執行完畢。詎猶不知悔
    改，基於施用第一、二級毒品之犯意，於99年8月18日上午
    10時許，在彰化縣溪州鄉○○○道路旁，以將海洛因及甲基
    安非他命摻入玻璃球內燒烤後吸食其煙氣之方式，施用第一
    級毒品海洛因及第二級毒品甲基安非他命1次。嗣於99年8月
    20日凌晨0時35分許，在彰化縣永靖鄉○○街前因駕駛贓車
    為警查獲，鄭文煌於有偵查犯罪職權之員警未發覺其施用第
    一、二級毒品之犯行前，即主動向警坦承上開施用第一、二
    級毒品之犯行，而向警自首並接受裁判，經警採其尿液送驗
    結果，呈現海洛因代謝物之嗎啡及甲基安非他命代謝物之甲
    基安非他命及安非他命陽性反應，而查悉上情。
二、案經彰化縣警察局員林分局報告臺灣彰化地方法院檢察署檢
    察官偵查起訴。
    理    由
一、本件被告鄭文煌所犯係死刑、無期徒刑、最輕本刑為3年以
    上有期徒刑以外之罪，其於準備程序中就被訴事實為有罪之
    陳述，經告知被告簡式審判程序之旨，並聽取公訴人及被告
    之意見後，本院合議庭認為適宜而裁定由受命法官獨任進行
    簡式審判程序，合先敘明。
二、訊據被告鄭文煌對於前開犯行均坦承不諱，且被告於上揭時
    地為警查獲後，經警採集其尿液送驗結果，確呈現海洛因代
    謝物之嗎啡及甲基安非他命代謝物之甲基安非他命、安非他
    命陽性反應，此有詮昕科技股份有限公司出具之濫用藥物尿
    液檢驗報告、彰化縣警察局員林分局委託檢驗尿液代號與真
    實姓名對照認證單等件在卷可稽，足認被告自白與事實相符
    ，堪可採信。另查，非法施用毒品之方式，並無固定模式，
    不同吸毒族群及不同毒品種類，可能有不同施用方式，海洛
    因與安非他命置於玻璃球吸食器中併同施用，亦可能為吸毒
    者吸食海洛因與安非他命方式之一，國內確有將海洛因及安
    非他命或甲基安非他命混用之案例，行政院衛生署管制藥品
    管理局94年12月21日管檢字第0940013929號函闡釋甚明。又
    被告前於90年間因施用毒品案件，經依法院裁定送入觀察
    勒戒處所觀察勒戒，經評定認無繼續施用毒品傾向後，於90
    年2月5日釋放，並由臺灣彰化地方法院檢察署檢察官以90年
    度毒偵緝字第44、45、46號、90年度偵緝字第34號為不起訴
    處分確定。90年間因施用毒品案件，經依法院裁定送入觀
    察勒戒處所觀察勒戒後，經評定認有繼續施用毒品傾向，再
    依法院裁定送入戒治處所施以強制戒治，於91年8月8日執行
    完畢翌日出監，並經本院以90年度易字第1425號判決判處有
    期徒刑5月確定。另因竊盜等案件，分別經本院以90年度易
    字第487號判決、90年度易字第788號判決判處有期徒刑7月
    、8月確定，後與前開案件並經本院以91年度聲字第1556號
    裁定定應執行刑為有期徒刑1年6月確定，入監執行後於93年
    1月2日縮刑期滿執行完畢。95年間因施用毒品案件，經本
    院以95年度易字第65號判決判處有期徒刑7月確定，入監執
    行後於96年4月11日縮刑期滿執行完畢等節，有臺灣高等法
    院被告前案紀錄表1份在卷可憑。綜上所述，本案事證明確
    ，被告犯行堪以認定。
三、按施用第一、二級毒品為犯罪行為，毒品危害防制條例第10
    條定有處罰明文。故施用第一、二級毒品者，依前揭規定本
    應科以刑罰。惟基於刑事政策，對合於一定條件之施用者，
    則依同條例第20條、第23條之規定，施以觀察、勒戒及強制
    戒治之保安處分。毒品危害防制條例於92年7月9日修正公布
    ，自93年1月9日施行，其中第20條、第23條將施用毒品之刑
    事處遇程序，區分為「初犯」及「5年內再犯」、「5年後再
    犯」。依其立法理由之說明：「初犯」，經觀察、勒戒或強
    制戒治後，應為不起訴處分或不付審理之裁定；經觀察、勒
    戒或強制戒治執行完畢釋放後，「5年內再犯」者，因其再
    犯率甚高，原實施之觀察、勒戒及強制戒治既已無法收其實
    效，爰依法追訴或裁定交付審理。至於經觀察、勒戒或強制
    戒治執行完畢釋放後，「5年後再犯」者，前所實施之觀察
    、勒戒或強制戒治已足以遮斷其施用毒品之毒癮，為期自新
    及協助其斷除毒癮，仍適用「初犯」規定，先經觀察、勒戒
    或強制戒治之程序。從而依修正後之規定，僅限於「初犯」
    及「5年後再犯」二種情形，始應先經觀察、勒戒或強制戒
    治程序。倘被告於5年內已再犯，經依法追訴處罰，縱其第3
    次（或第3次以上）再度施用毒品之時間，在初犯經觀察、
    勒戒或強制戒治執行完畢釋放5年以後，已不合於「5年後再
    犯」之規定，且因已於「5年內再犯」，顯見其再犯率甚高
    ，原實施觀察、勒戒或強制戒治，已無法收其實效，即應依
    該條例第10條處罰（最高法院95年度第7次刑事庭會議決議
    意旨參照）。查，被告前於90年間因施用毒品案件，經依法
    院裁定送入觀察勒戒處所觀察勒戒，經評定認無繼續施用毒
    品傾向後，於90年2月5日釋放，5年內復因施用毒品案件，
    經依法院裁定送入觀察勒戒處所觀察勒戒後，經評定認有繼
    續施用毒品傾向，再依法院裁定送入戒治處所施以強制戒治
    ，於91年8月8日執行完畢翌日出監，並經本院以90年度易字
    第1425號判決判處有期徒刑5月確定，有臺灣高等法院被告
    前案紀錄表1份在卷可憑。依據上開說明，被告本案犯行自
    應予以論罪科罰，併此敘明。
四、核被告所為，係犯毒品危害防制條例第10條第1項之施用第
    一級毒品罪及同條例第10條第2項之施用第二級毒品罪。被
    告施用第一級毒品及施用第二級毒品前，持有第一級及第二
    級毒品之低度行為，應分別為其施用之高度行為所吸收，均
    不另論罪。被告係以一施用毒品行為同時觸犯上開施用第一
    級毒品罪及施用第二級毒品罪，為想像競合犯，應依刑法第
    55條規定，從一重之施用第一級毒品罪處斷。復查，被告係
    因駕駛贓車為警查獲，於員警尚未發現有何跡證得認被告有
    為本件犯行時，詢問被告最近有無施用毒品，被告即主動向
    員警坦承上開施用第一、二級毒品行為等情，業據被告供明
    在卷，並有本院電話洽辦公務紀錄單1份在卷可稽，被告既
    於警察發覺犯罪前，即主動向警自首上開施用第一、二級毒
    品海洛因犯行，嗣亦接受裁判，核與刑法第62條自首之規定
    相符，爰依刑法第62條前段規定減輕其刑。另查，被告於95
    年間因施用毒品案件，經本院以95年度易字第65號判決判處
    有期徒刑7月確定，入監執行後於96年4月11日縮刑期滿執行
    完畢，有臺灣高等法院被告前案紀錄表1份在卷可稽，其於
    受有期徒刑執行完畢後5年以內，再故意犯本件有期徒刑以
    上之罪，為累犯，均應依法加重其刑。被告同時具有加重及
    減輕事由，應依刑法第71條第1項之規定先加後減之。爰審
    酌被告前曾因施用毒品案件接受觀察勒戒及強制戒治處分，
    並多次因施用毒品案件，經法院判處罪刑確定及執行完畢，
    竟無視於毒品對於自身健康之戕害及國家對於杜絕毒品犯罪
    之禁令，猶施用毒品不輟，再為本案犯行；被告吸毒係戕害
    自己身心之行為及被告犯罪後尚能坦承犯行之態度等一切情
    狀，量處如主文所示之刑。
據上論斷，應依刑事訴訟法第273條之1第1項、第299條第1項前
段，毒品危害防制條例第10條第1項、第2項，刑法第11條前段、
第47條第1項、第55條、第62條前段，判決如主文。
本案經檢察官陳隆翔到庭執行職務。
中    華    民    國    99    年    12    月    27    日
                        刑事第五庭    法  官  蔡家瑜
以上正本證明與原本無異。
如不服本判決應於收受判決後10日內向本院提出上訴書狀，並應
敘述具體理由；其未敘述上訴理由者，應於上訴期間屆滿後20日
內向本院補提理由書（均須按他造當事人之人數附繕本）「切勿
逕送上級法院」。
中    華    民    國    99    年    12    月    27    日
                                      書記官  陳秀鳳
附錄論罪科刑法條：
毒品危害防制條例第十條第一項、第二項：
施用第一級毒品者，處六個月以上五年以下有期徒刑。
施用第二級毒品者，處三年以下有期徒刑。

司法院資訊處製作；財團法人民間司法改革基金會備份。
